臺灣板橋地方法院刑事簡易判決　　　　 100年度簡字第5646號
聲　請　人　臺灣板橋地方法院檢察署檢察官
被　　　告　陳泓安
　　　　　　丁菁儀
上列被告等因詐欺案件，經檢察官聲請以簡易判決處刑（100 年
度偵字第13534、16196 、17449 號），本院判決如下：
    主  文
陳泓安幫助意圖為自己不法之所有，以詐術使人將本人之物交付
，處有期徒刑參月，如易科罰金，以新臺幣壹仟元折算壹日。
丁菁儀幫助意圖為自己不法之所有，以詐術使人將本人之物交付
，處有期徒刑貳月，如易科罰金，以新臺幣壹仟元折算壹日。
    事實及理由
一、犯罪事實：
    陳泓安、丁菁儀明知依一般社會生活經驗，能預見提供自己
    之金融機構帳戶予他人使用，可能幫助他人遂行詐欺取財之
    犯行，竟仍不違背本意，基於幫助詐欺取財之不確定故意，
    陳泓安民國100 年3 月28日某時，與詐欺集團成員約定以每
    個帳戶新臺幣（下同）2,000 元、每月並可領取12,000之代
    價，利用宅急便配送，將其向彰化銀行西三重分行所申請帳
    號000-00000000000000號帳戶、三重中山路郵局所申請帳號
    000-00000000000006號帳戶存摺、提款卡等物寄送至桃園縣
    八德市○○路42號1 樓地址，交由真實姓名年籍不詳、自稱
    「廖國華」之成年人收受，並取得6,000 元之代價，嗣以電
    話將上開帳戶之提款卡密碼告知真實姓名年籍不詳、綽號「
    龍哥」之成年人；丁菁儀於100 年3 月29日某時，利用宅急
    便配送，將其向土地銀行樹林分行所申請帳號000-00000000
    0000號帳戶存摺、提款卡、密碼等物寄送至臺中市○○區○
    ○路760 號地址，交由真實姓名年籍不詳、自稱「孫曉娟」
    之成年人收受。嗣詐欺集團所屬成員分別取得陳泓安、丁菁
    儀上開帳戶之存摺、提款卡及密碼後，即基於意圖為自己不
    法所有之犯意，分別於附表所示之時間，以附表所示之方式
    向許聖鑫等5 人施用詐術，使渠等均陷於錯誤而於附表所示
    之時間及方式，分別匯入或存入如附表所示之金額至陳泓安
    、丁菁儀前開帳戶內，並均遭詐欺集團成員提領一空。嗣許
    聖鑫等人發覺受騙，報警處理，始查悉上情。
二、證據：
（一）被告陳泓安於偵查中之自白、被告丁菁儀於警詢及偵查中
      之供述。
（二）告訴人何采螢、顏珍未於警詢之指訴，及被害人許聖鑫、
      朱慧貞、林牧穎於警詢之指述。
（三）彰化銀行西三重分行100 年5 月4 日彰銀西三重000901號
      函暨所附被告陳泓安上開彰化銀行西三重分行帳戶之個人
      戶顧客印鑑卡影本、開戶時留存照片影像及身分證件正反
      面影本、該帳戶之存摺存款－交易明細查詢各1 份。
（四）中華郵政股份有限公司100 年5 月11日儲字第1000075056
      號函暨所附被告陳泓安上開三重中山路郵局帳戶之儲戶申
      請變更帳戶事項申請書影本、該帳戶自100 年3 月1 日起
      至100 年3 月31日止之客戶歷史交易清單各1 份。
（五）被告丁菁儀上開土地銀行樹林分行帳戶之存款印鑑卡影本
      、綜合存款存戶約定書影本、開戶時留存之身分證件正反
      面影本、該帳戶自100 年3 月9 日起至100 年4 月9 日止
      之客戶歷史交易明細查詢各1 份。
（六）告訴人何采螢提出之郵政自動櫃員機交易明細表影本1 紙
      、顏珍未提出之彰化銀行自動櫃員機交易明細表影本1 紙
      、被害人許聖鑫提出之郵政自動櫃員機交易明細表影本及
      土地銀行自動櫃員機存戶交易明細表影本各1 紙、朱慧貞
      提出之郵政國內匯款執據正本1 紙、林牧穎提出之郵政自
      動櫃員機交易明細表影本3 紙。
（七）被告2 人分別提出之宅急便託運單各1 紙。
三、認定被告2 人成立犯罪之理由：
（一）被告陳泓安部分：
      被告陳泓安對於上開犯罪事實，於偵查中已坦承不諱，並
      稱其交付上開2 帳戶係為了要應徵工作，工作內容是幫忙
      統計賭博網站上之會員匯款金額，每個帳戶每月可以領12
      ,000元報酬等語。按金融存摺事關個人財產權益之保障，
      其專有性甚高，除非本人或與本人親密關係者，難認有何
      理由可自由流通使用該存摺，且一般人均有妥為保管及防
      止他人任意使用之認識，縱特殊情況偶須交付他人使用，
      亦必深入瞭解他人用途暨其合理性，始予提供；又該等專
      有物品如落入不明人士手中，而未加以闡明正常用途，極
      易被利用為與財產有關之犯罪工具，此乃吾人依一般生活
      認知所易於體察之常識，而有犯罪意圖者，非有正當理由
      ，竟徵求他人提供帳戶，客觀上可預見其目的，多係欲藉
      該帳戶取得不法犯罪所得，且隱匿帳戶內資金之實際取得
      人之身分，以逃避追查，以被告陳泓安在交付其所有之彰
      化銀行西三重分行及三重中山路郵局帳戶予他人時，係智
      識程度正常之成年人，自應具有相當之社會經驗、常識，
      其於對向其收取帳戶之人不自己開立帳戶卻收取他人金融
      機構帳戶之舉，豈能無疑？況自政府開放金融業申請設立
      以來，金融機構大量增加，使一般人申請存款帳戶極為容
      易、便利，除非充作犯罪使用，否則實無向他人購買或蒐
      集金融機構帳戶之必要，亦無將存款存放於他人帳戶之理
      。被告陳泓安既上網應徵工作，對於公司名稱、工作內容
      等均未詳加詢問，且只需交付金融帳戶，除可獲得每個帳
      戶2,000 元對價外，每月尚取得12,000元之報酬，顯然不
      合常理，再者，其在偵查中亦表示知道帳戶不能交給他人
      ，竟對該可能發生之犯罪事實予以漠視，而執意交付上開
      2 金融機構帳戶之存摺、提款卡及密碼，容任取得上開物
      品之人任意使用其金融帳戶，堪認被告陳泓安雖未必對於
      該收受帳戶犯罪集團成員之詐欺對象、手法等內容知之甚
      詳，但應可得預見該帳戶係犯罪集團為防止司法機關追查
      而使用之工具，則被告陳泓安對於幫助他人犯罪應有間接
      故意甚明。
（二）被告丁菁儀部分：
      被告丁菁儀於警詢及偵查中均矢口否認有何幫助詐欺取財
      犯行，辯稱：因為伊公司周轉不靈需要銀行貸款，有位自
      稱「林先生」之人說他是玉山銀行的業務，他說可以幫伊
      辦到50萬元的貸款，要伊將上開帳戶寄給一個叫「孫曉娟
      」的人，伊是急著借錢所以才交付的云云。惟按一般民眾
      辦理貸款係透過銀行等金融機構之正當管道，為確保貸款
      人日後正常繳息還款，金融機構必然仔細徵信，確認貸款
      人以往之信用情況，並核對相關證件，甚至與本人進行確
      認，以評估是否放款以及放款額度，無論何類信用貸款，
      如貸款人信用狀況不良，即使貸款人全部債務皆已清償，
      金融機構對於是否貸予金額仍保有評估之權利，又貸款人
      欲使前不良信用狀況轉為良好，必須於全部債務清償完畢
      後，再逐步累積自己的信用，至金融機構得以承擔該風險
      之程度，始可再次取得貸款。而辦理信用貸款之目的在於
      貸款經銀行核准後將所核貸之金額撥入金融帳戶內以供使
      用，被告丁菁儀如需請他人代辦信用貸款，僅將申貸所需
      證件、存摺影本交付即可，本毋須將帳戶存摺、提款卡交
      付他人，甚至將提款卡密碼告知他人，否則不僅自己無法
      領取款項使用，亦將使銀行撥入之款項處於隨時得遭他人
      領取之狀態。本件被告丁菁儀行為時為智識正常之成年人
      ，非屬年幼無知或與世隔絕而無常識，且亦自承依照其與
      銀行往來經驗，辦理貸款不需將存簿、提款卡及密碼均交
      予對方，竟仍輕率相信僅以電話招攬貸款業務之人所言，
      即將上開土地銀行樹林分行帳戶之存摺、提款卡及密碼交
      付予他人，顯與常情有違；況金融存款帳戶攸關存戶個人
      財產權益之保障，非與本人有密切關係，一般人皆不致輕
      易提供他人使用，且一般人向金融機構開設帳戶，並無任
      何法令之限制，只須提出身分證、印章即可辦理開戶申請
      ，此亦為眾所週知之事實，參以近年來利用人頭帳戶以行
      詐騙或恐嚇取財之事時有所聞，報章雜誌及新聞均多所宣
      導，是避免此等專屬性甚高之金融機構帳戶被不法行為人
      利用為詐財之工具，應係一般生活認知所易於體察之常識
      ，則茍見他人不自己申請開立帳戶，反係蒐集不特定人之
      帳戶使用，衡情應當可預見收集之帳戶乃可能被利用為與
      財產有關之犯罪工具，被告丁菁儀對此自難諉為無從預見
      ，是被告丁菁儀縱因聯繫辦理貸款而交付帳戶之存摺、提
      款卡及密碼，然其依接洽過程中有諸多違背常理之處，亦
      顯可認知該等辦理貸款僅為名目，意在取得其所有之帳戶
      以供作詐欺犯罪之人頭帳戶使用，然被告丁菁儀竟率爾將
      上開帳戶之存摺、提款卡及密碼交付予不詳之人，對他人
      如何使用其等帳戶，已無從控管，益證被告丁菁儀不僅有
      意提供帳戶供他人使用，且就他人將持其上開該帳戶施行
      詐術而使被害人匯款至其帳戶之結果應有所認識，對此事
      實之發生並不違反其本意，被告丁菁儀自有幫助詐欺取財
      之未必故意至明。
（三）綜上所述，本件事證明確，被告陳泓安、丁菁儀幫助詐欺
      取財之犯行均堪認定，均應依法論科。
四、幫助犯之成立，主觀上行為人須有幫助故意，客觀上須有幫
    助行為，意即須對於犯罪與正犯有共同之認識，而以幫助之
    意思，對於正犯資以助力，而未參與實施犯罪之行為者而言
    （最高法院75年度台上字第1509號、88年度台上字第1270號
    判決意旨參照）。本件被告陳泓安、丁菁儀分別將其等所有
    之金融帳戶之存摺、提款卡及密碼交予他人，使詐欺集團得
    以分別作為對被害人許聖鑫等5 人實行詐欺取財犯罪之取款
    工具，被告2 人雖均非基於直接故意而為本件幫助詐欺之犯
    行，但仍有間接故意幫助他人實行詐欺取財犯罪之犯意，且
    所為提供金融帳戶之行為，均亦屬刑法詐欺取財罪構成要件
    以外之行為。是核被告陳泓安、丁菁儀2 人所為，均係犯刑
    法第30條第1 項、第339 條第1 項之幫助詐欺取財罪。被告
    陳泓安以一同時交付上開彰化銀行西三重分行及三重中山路
    郵局金融帳戶之存摺、提款卡及密碼之行為，幫助詐欺集團
    成員先後詐騙告訴人及被害人等5 人之財物，而觸犯數幫助
    詐欺取財罪，為想像競合犯，應依刑法第55條規定，從一幫
    助詐欺取財罪處斷。被告陳泓安、丁菁儀分別提供上開帳戶
    之存摺、提款卡及密碼，幫助詐欺集團成員作為詐欺取財之
    用，其等行為均係僅止於幫助，爰均依刑法第30條第2 項規
    定，按正犯之刑減輕之。爰審酌被告2 人未思正職，竟分別
    提供上揭金融機構帳戶供他人詐欺取財，助長詐騙財產犯罪
    之風氣，且因彼等提供個人帳戶，致使執法人員難以追查該
    詐騙集團成員之真實身分，增加被害人尋求救濟之困難，並
    擾亂金融交易往來秩序，危害社會正常交易安全，兼衡被告
    2 人之素行、智識程度、犯罪之動機、目的、手段、交付之
    金融帳戶數量、告訴人及被害人分別損失之金額及被告2 人
    犯後態度等一切情狀，分別量處如主文所示之刑，並均諭知
    如易科罰金之折算標準，以資懲儆。
五、依刑事訴訟法第449 條第1 項前段、第3 項，刑法第339 條
    第1 項、第30條第1 項前段、第2 項、第55條、第41條第1
    項前段，刑法施行法第1 條之1 ，逕以簡易判決處刑如主文
    。
六、如不服本判決，得自收受送達之翌日起10日內向本院提出上
    訴狀，上訴本院第二審合議庭（須附繕本）。
中    華    民    國   100    年    8     月    17    日
                  刑事第二十三庭  法  官  劉 凱 寧
上列正本證明與原本無異。
                                  書記官  李 逸 翔
中    華    民    國   100    年    8     月    18    日
附表：
┌──┬───┬─────────┬────┬─────┬────┬─────┐
│編號│被害人│  詐騙時間及方式  │匯款時間│匯款方式  │匯款金額│匯入帳戶  │
│    │      │                  │        │          │（新臺幣│          │
│    │      │                  │        │          │/元）   │          │
├──┼───┼─────────┼────┼─────┼────┼─────┤
│ 一 │許聖鑫│100年3月30日晚上6 │100年3月│自動櫃員機│29,980  │被告陳泓安│
│    │      │時33分許，詐欺集團│30日晚上│轉帳      │        │上開彰化銀│
│    │      │成員佯以安麗客服人│7時29分 │          │        │行西三重分│
│    │      │員致電許聖鑫，稱其│許      │          │        │行帳戶    │
│    │      │先前購物利用信用卡├────┼─────┼────┼─────┤
│    │      │付款時，因付款方式│100年3月│自動櫃員機│30,000  │被告丁菁儀│
│    │      │輸入錯誤，必須依指│30日晚上│無摺存款  │        │上開土地銀│
│    │      │示操作自動櫃員機辦│7時56分 │          │        │行樹林分行│
│    │      │理取消云云，致許聖│許      │          │        │帳戶      │
│    │      │鑫陷於錯誤而匯款。│        │          │        │          │
├──┼───┼─────────┼────┼─────┼────┼─────┤
│ 二 │顏珍未│100年3月30日晚上7 │100年3月│自動櫃員機│30,000  │被告陳泓安│
│    │（告訴│時30分許，詐欺集團│30日晚上│無摺存款  │        │上開彰化銀│
│    │人）  │成員佯以安麗客服人│8時8分許│          │        │行西三重分│
│    │      │員致電顏珍未，稱其│        │          │        │行帳戶    │
│    │      │先前購物時，業務人│        │          │        │          │
│    │      │員誤將付款方式設為│        │          │        │          │
│    │      │分期付款云云，嗣由│        │          │        │          │
│    │      │另一詐欺集團成員佯│        │          │        │          │
│    │      │以郵局專員撥打電話│        │          │        │          │
│    │      │予顏珍未，要求顏珍│        │          │        │          │
│    │      │未至自動櫃員機前依│        │          │        │          │
│    │      │指示操作以取消前揭│        │          │        │          │
│    │      │錯誤之設定云云，致│        │          │        │          │
│    │      │顏珍未陷於錯誤而存│        │          │        │          │
│    │      │款。              │        │          │        │          │
├──┼───┼─────────┼────┼─────┼────┼─────┤
│ 三 │何采螢│100年3月30日晚上8 │100年3月│自動櫃員機│7,998   │被告陳泓安│
│    │（告訴│時35分許，詐欺集團│30日晚上│轉帳      │        │上開彰化銀│
│    │人）  │成員佯以奇摩拍賣網│8時35分 │          │        │行西三重分│
│    │      │站之賣方會計致電何│許      │          │        │行帳戶    │
│    │      │采螢，稱其先前在奇│        │          │        │          │
│    │      │摩網路購物時，因賣│        │          │        │          │
│    │      │家給錯帳號，造成付│        │          │        │          │
│    │      │款方式誤設為分期付│        │          │        │          │
│    │      │款云云，嗣由另一詐│        │          │        │          │
│    │      │欺集團成員佯以郵局│        │          │        │          │
│    │      │員工撥打電話予何采│        │          │        │          │
│    │      │螢，要求其至自動櫃│        │          │        │          │
│    │      │員機前依指示操作以│        │          │        │          │
│    │      │取消錯誤設定云云，│        │          │        │          │
│    │      │致何采螢陷於錯誤而│        │          │        │          │
│    │      │匯款。            │        │          │        │          │
├──┼───┼─────────┼────┼─────┼────┼─────┤
│ 四 │朱慧貞│100年3月30日下午3 │100年3月│郵局臨櫃匯│50,000  │被告陳泓安│
│    │      │時許，詐欺集團成員│30日下午│款        │        │上開三重中│
│    │      │佯以朱慧貞之友人秀│12時48分│          │        │山路郵局帳│
│    │      │華致電朱慧貞，稱因│許      │          │        │戶        │
│    │      │有急事而需用錢，致│        │          │        │          │
│    │      │朱慧貞陷於錯誤而匯│        │          │        │          │
│    │      │款。              │        │          │        │          │
├──┼───┼─────────┼────┼─────┼────┼─────┤
│ 五 │林牧穎│100年3月30日下午5 │100年3月│自動櫃員機│29,988  │被告陳泓安│
│    │      │時5 分許，詐欺集團│30日晚上│轉帳      │        │上開三重中│
│    │      │成員以電話向林牧穎│7時許   │          │        │山路郵局帳│
│    │      │佯稱其先前於奇摩網│        │          │        │戶        │
│    │      │路購物簽收時，誤將├────┤          ├────┤          │
│    │      │付款方式設為自動分│100年3月│          │29,987  │          │
│    │      │期付款云云，嗣另一│30日晚上│          │        │          │
│    │      │詐欺集團成員佯以郵│7時3分許│          │        │          │
│    │      │局人員撥打電話予林│        │          │        │          │
│    │      │牧穎，要求林牧穎至├────┤          ├────┤          │
│    │      │自動櫃員機前依指示│100年3月│          │16,999  │          │
│    │      │操作以取消前揭錯誤│30日晚上│          │        │          │
│    │      │設定云云，致林牧穎│7時5分許│          │        │          │
│    │      │陷於錯誤而匯款。  │        │          │        │          │
└──┴───┴─────────┴────┴─────┴────┴─────┘
附錄本案論罪科刑法條全文：
中華民國刑法第339 條
意圖為自己或第三人不法之所有，以詐術使人將本人或第三人之
物交付者，處5 年以下有期徒刑、拘役或科或併科1 千元以下罰
金。
以前項方法得財產上不法之利益或使第三人得之者，亦同。
前二項之未遂犯罰之。